臺灣高等法院刑事裁定　　　　　　　　　100年度抗字第291號
抗　告　人
即　聲請人　許榮棋
上列抗告人即聲請人因聲請法官迴避案件，不服臺灣士林地方法
院中華民國100年2月25日裁定（100年度聲字第266號），提起抗
告，本院裁定如下：
    主  文
抗告駁回。
    理  由
一、聲請意旨略以：聲請人因妨害名譽案件，經檢察官向臺灣士
    林地方法院（下稱士林地院）起訴後，經士林地院以99年度
    易字第338號由法官張明儀進行審理，惟張明儀法官於民國1
    00年2月18日進行準備程序時，駁回聲請人有關傳喚證人的
    請求，係依刑事訴訟法舊制審理（按：刑事訴訟法於92年9
    月1日修正），未依新制由被告主導調查證據，且張明儀法
    官拒絕聲請人傳喚證人，表示其主觀上已認定聲請人有罪，
    為此聲請張明儀法官迴避云云。
二、原裁定意旨略以：張明儀法官並無前引刑事訴訟法第17條各
    款規定之法定迴避原因，聲請人係於100年2月18日進行上開
    案件的審理時，因張明儀法官拒絕其傳喚證人之聲請，而即
    時聲請迴避，有上開準備程序筆錄在卷可考，觀諸聲請人在
    該次準備程序中陳稱：「我要聲請法官迴避，因為法官是用
    舊制審理，不讓被告主導調查證據，違反刑事訴訟法92年9
    月1日新制的規定，臺灣高等法院99年度矚上易字第1號判決
    也談到有關公益的問題，維護公益比私德重要，尤其是聯手
    詐欺的詐欺犯，公益絕對比私德重要，法官不讓我傳訊證人
    ，即表示我有罪」等語，係以張明儀法官於該次準備程序中
    駁回其有關傳喚證人的聲請，主觀上認定聲請人有罪，有偏
    頗之虞為由，乃依刑事訴訟法第18條第2款規定聲請張明儀
    法官迴避，應先敘明。按刑事訴訟法於92年9月1日修正後，
    固酌採當事人進行主義，由當事人主導程序之進行，惟此非
    謂法院對當事人聲請調查之證據，即須全部進行調查，漫無
    限制，如法院對當事人聲請調查之證據認為不必要者，依刑
    事訴訟法第163條之2規定，仍得以裁定駁回之，此係法院的
    訴訟指揮權，與當事人進行主義無關，尤不能僅以法院調查
    某項證據與否，即推論其偏頗。綜合本件起訴書、聲請人99
    年10月22日調查證據聲請狀及該次準備程序筆錄記載，聲請
    人被訴於98年8月17日下午3時許，在其架設之「臺灣之聲」
    網站上，刊載「…迅速將吳文永及其小老婆洪秀珍等共犯限
    制出境…像力霸王又曾帶著小老婆金晶…」等文字訊息，具
    體指摘洪秀珍係吳文永小老婆，供不特定人上網點閱瀏覽，
    足以貶損證人洪秀珍名譽，涉犯刑法第310條第2項之加重誹
    謗罪，聲請人於該案準備程序進行時，聲請傳喚證人洪秀珍
    、吳文永、林紫鈴、李義雄、檢察官黃德松到庭作證，欲證
    明「證人洪秀珍是否為證人吳文永小老婆，且係眾所週知」
    的待證事實，經張明儀法官審酌後，當庭諭知僅准許傳喚證
    人洪秀珍，至其餘證人則尚無必要傳喚等語，則張明儀法官
    對前開聲請人爭執之事項，既非不予調查，即難單憑其准駁
    聲請人前開聲請，而推論其行使職務有何偏頗，再者，法官
    認定被告是否有罪，須先調查證據，認定事實真偽，再行法
    律評價，判斷被告行為是否與刑法規定之刑罰構成要件相合
    致，始能獲得被告有罪或無罪之心證，此係一動態過程，隨
    訴訟進行而逐步形成結論，由上揭法官之認事用法過程可知
    ，如何調查證據與認定待證事實是否真實，兩者間並無必然
    關係，即便認定待證事實為真，亦尚須經由法律構成要件之
    評價過程，非必於調查證據之初，即認被告為有罪或無罪甚
    明，準此，聲請人以張明儀法官駁回或准許證人之聲請，即
    推論張明儀法官主觀上已認定其有罪，進而認定其行使職務
    有偏頗之虞，顯嫌速斷，不足採取。綜上，聲請人以張明儀
    法官行使職務有偏頗之虞為由，聲請張明儀法官迴避，為無
    理由，應予駁回。
三、抗告意旨略以：抗告人100年2月18日當庭聲請張明儀法官審
    理99年度易字第338號，於同年2月23日下午又書面聲請，而
    原審合議庭於同年2月25日駁回聲請，可能並未看書面聲請
    ，所以並未針對上開2月23日的書面內容裁定，又92年9月1
    日修正刑事訴訟法後，實施改良式當事人進行主義「法官不
    能先入為主，為有罪之臆斷」，不召開審前會議、排定調查
    證據的項目，及傳訊證人、詰問證人的次序，即抵觸憲法第
    80條，亦表示其主觀上已認定抗告人有罪，爰請求撤銷原裁
    定云云。
四、按法官有刑事訴訟法第17條以外之情形，足認其執行職務有
    偏頗之虞者，當事人得聲請法官迴避，刑事訴訟法第18條第
    2款固定有明文，惟所稱「足認其執行職務有偏頗之虞」，
    係指法官與訴訟關係人具有故舊、恩怨等關係，其審判恐有
    不公平者而言，並須以一般通常之人所具有之合理觀點，對
    於該承辦法官能否為公平之裁判，均足產生懷疑，且此種懷
    疑之發生，存有其完全客觀之原因，而非僅出於當事人自己
    主觀之判斷者，始足當之。至於訴訟上之指揮乃專屬於法院
    之職權，當事人之主張、聲請，在無礙於事實之確認以及法
    的解釋、適用之範圍下，法院固得斟酌其請求以為訴訟之進
    行，但仍不得以此對當事人之有利與否，作為其將有不公平
    裁判之依據，更不得以此訴訟之進行與否而謂有偏頗之虞聲
    請法官迴避。因此，當事人聲請法官迴避，以有具體事實足
    認其執行職務有偏頗之情形為限，若僅對於法官之指揮訴訟
    ，或其訊問方法，有所不滿，不能指為有偏頗之虞（參照最
    高法院19年抗字第285號、79年臺抗字第318號、18年抗字第
    149號判例意旨）。本件承審法官張明儀綜合本件起訴書、
    抗告人在原審於99年10月22日之調查證據聲請狀及該次準備
    程序筆錄記載，其被訴於98年8月17日下午3時許，在其架設
    之「臺灣之聲」網站上，刊載「…迅速將吳文永及其小老婆
    洪秀珍等共犯限制出境…像力霸王又曾帶著小老婆金晶…」
    等文字訊息，具體指摘洪秀珍係吳文永小老婆，供不特定人
    上網點閱瀏覽，足以貶損證人洪秀珍名譽，涉犯刑法第310
    條第2項之加重誹謗罪，被告（即抗告人）於該案準備程序
    進行時，聲請傳喚證人洪秀珍、吳文永、林紫鈴、李義雄、
    檢察官黃德松到庭作證，欲證明「證人洪秀珍是否為證人吳
    文永小老婆，且係眾所周知」的待證事實，經張明儀法官審
    酌後，當庭諭知准許傳喚證人洪秀珍，其餘證人則尚無必要
    傳喚等語，則原審張明儀法官已依抗告人之聲請證人洪秀珍
    到庭結證，張明儀法官雖未依其聲請傳喚其他證人吳文永、
    林紫鈴、李義雄、檢察官黃德松到庭作證，乃係在該案審判
    長依其職權所為之訴訟指揮，非可認該審判長法官執行職務
    有偏頗之情形。再當事人、代理人、辯護人或輔佐人聲請調
    查之證據，法院認為不必要者，得以裁定駁回之。下列情形
    ，應認為不必要：一、不能調查者。二、與待證事實無重要
    關係者。三、待證事實已臻明瞭無再調查之必要者。四、同
    一證據再行聲請者。刑事訴訟法第163條之1第1項定有明文
    。是證據之證明力如何，有無調查必要，係屬法官之權責，
    法官本得依職權予以審酌。綜上所述，抗告人聲請迴避之事
    由，或係訴訟上指揮而專屬於法院之職權，或係抗告人對法
    律或法院運作實務有所誤會，或係抗告人主觀上之臆測，均
    非屬受命法官與抗告人具有故舊、恩怨等關係，一般人通常
    均足以對法官能否為公平之裁判，產生疑慮之情形，自與刑
    事訴訟法第18條第2款聲請迴避之事由不符。抗告人抗告意
    旨，仍執前詞指摘原裁定不當，為無理由，應予駁回。
五、據上論結，應依刑事訴訟法第412條，裁定如主文。
中    華    民    國   100    年    3     月    28    日
                  刑事第十一庭  審判長法  官  許宗和
                                      法  官  趙功恆
                                      法  官  潘進柳
以上正本證明與原本無異。
不得再抗告。
                                      書記官  任正人
中    華    民    國   100    年    3     月    28    日